臺灣臺中地方法院民事裁定　　94年度小上字第85號
上　訴　人　甲○○
被　上訴人　乙○○
上列當事人間請求給付票款事件，上訴人對於中華民國94年7月
29日本院豐原簡易庭94年度豐小字第460號第一審判決提起上訴
，本院裁定如左：
    主　　　文
上訴駁回。
第二審訴訟費用新臺幣壹仟伍佰元，由上訴人負擔。
    理      由
一、按上訴不合程式或已逾期間或法律上不應准許者，第二審法
    院應以裁定駁回之，為民事訴訟法第471條第1項、第444條
    第1項前段所明定，且此於小額事件之上訴程序亦準用之（
    民事訴訟法第436條之32第2項參照）。次按對於小額程序之
    第一審裁判之上訴，非以其違背法令為理由，不得為之。另
    上訴狀內應記載上訴理由，表明(一)原判決所違背之法令及具
    體內容。(二)依訴訟資料可認為原判決有違背法令之具體事實
    ，民事訴訟法第436條之24第2項、第436條之25分別定有明
    文；又所謂判決違背法令係指判決不適用法規或適用不當者
    ，復為同法第468條所明定，此亦為小額事件之上訴程序所
    準用（民事訴訟法第436條之32第2項參照）；又以判決有不
    適用法規或適用不當為上訴理由時，其上訴狀或理由書應有
    具體之指摘，並揭示該法規之條項或內容，若係成文法以外
    之法則，揭示該法則之旨趣，倘為司法院解釋或最高法院之
    判例，則應揭示該判解之字號或內容，如依民事訴訟法第46
    9條所列第1款至第5款事由提起上訴時（第6款未準用，參照
    同法第436條之32第2項規定），其上訴狀或理由書應揭示合
    於該條款之事實，上訴理由狀如未依此項方法表明者，即難
    認為已對原判決之違背法令有具體之揭示，其上訴自難認為
    合法，最高法院71年臺上字第314號判例意旨可資參照。復
    按當事人於小額事件第二審程序不得提出新攻擊或防禦方法
    ；但因原法院違背法令致未能提出者，不在此限，民事訴訟
    法第436條之28亦規定甚明。
二、本件上訴意旨略以：(一)被上訴人據以請求上訴人給付票款之
    由訴外人曾少滿簽發、上訴人背書、付款人為彰化商業銀行
    福和分行、發票日為民國93年12月30日、金額為新臺幣（下
    同）165,000元、票據號碼為MA0000000號之支票1紙（下稱
    系爭支票），於被上訴人在原審起訴請求上訴人負系爭支票
    之背書人責任時，已逾票據法第22條第2項所定4個月之時效
    期間，爰為消滅時效之抗辯；(二)系爭支票之發票人業於94年
    4月19日清償上訴人10,000元，原審未扣除該部分金額，遽
    依被上訴人於原審之聲明，判命上訴人應給付被上訴人95,0
    00元，及自發票日起至清償日止按週年利率6%計算之利息，
    顯屬違誤，為此提起上訴云云。惟上訴人依前開上訴意旨(一)
    所為時效抗辯部分，係上訴人於第二審提出新的防禦方法，
    然上訴人於上訴狀內業已自陳其係因遲誤原審指定之言詞辯
    論期日，致未能提出答辯，足見其係因可歸責於己之事由，
    始未能於原審提出上述消滅時效之抗辯，而非原審法院有何
    違背法令之情事，導致其無從於原審提出該項防禦方法，從
    而上訴人於第二審程序提出之上述新防禦方法，核與前引民
    事訴訟法第436條之28規定不符，其執此為由提起上訴，自
    非合法。至前開上訴意旨(二)部分，核係指摘原審判決之認定
    事實有誤，然上訴人並未依民事訴訟法第436條之25規定，
    於上訴狀內表明原判決就此部分究係違背何法令及其具體內
    容，暨依訴訟資料可認為原判決就此部分有何違背法令之具
    體事實，揆諸前開法規暨判例意旨，其此部分上訴亦非合法
    。綜上所述，本件上訴為不合法，應予裁定駁回。
三、依民事訴訟法第436條之32第1項準用同法第436條之19之規
    定，第二審法院為訴訟費用之裁判時，應確定其訴訟費用額
    ，而本件第二審訴訟費用額確定為裁判費新臺幣1,500元，
    應依前揭條文規定為如主文第2項之諭知。
四、據上論結，本件上訴為不合法，依民事訴訟法第436條之32
    第1項、第2項、第436條之19第1項、第444條第1項、第95條
    、第78條，裁定如主文。
中　　華　　民　　國　　94　　年　　 9　　月　　26　　日
                  民事第一庭    審判長法官　張惠立
                                      法官  王永春
                                      法官  鍾啟煒
正本係照原本作成。
本件不得抗告。
中　　華　　民　　國　　94　　年　　 9　　月　　26　　日
                                書  記  官　林素妃
0
